【裁判字號】    98,訴,377
【裁判日期】    980325
【裁判案由】    違反毒品危害防制條例
【裁判全文】
臺灣彰化地方法院刑事判決               98年度訴字第377號
公  訴  人  臺灣彰化地方法院檢察署檢察官
被      告  甲○○原名粘憲岳.
                      （現因另案於台灣彰化監獄執行中）
上列被告因違反毒品危害防制條例案件，經檢察官提起公訴（97
年度毒偵字第4227號），本院依簡式審判程序判決如下：
    主  文
甲○○施用第一級毒品，累犯，處有期徒刑捌月；扣案之第一級
毒品海洛因肆包（驗餘淨重計壹點肆公克）沒收銷毀。又施用
第二級毒品，累犯，處有期徒刑肆月；扣案之第二級毒品甲基安
非他命包（驗餘淨重一包為零點柒壹陸肆公克、一包為零點柒
玖玖貳公克、一包為零點壹壹壹貳公克）沒收銷毀，扣案之吸食
器壹組沒收。應執行有期徒刑拾壹月；扣案之第一級毒品海洛因
肆包（驗餘淨重計壹點肆公克）及第二級毒品甲基安非他命
包（驗餘淨重一包為零點柒壹陸肆公克、一包為零點柒玖玖貳公
克、一包為零點壹壹壹貳公克）沒收銷毀，扣案之吸食器壹組沒
收。
    犯罪事實及理由
一、犯罪事實：
（一）甲○○原名粘憲岳，前因施用毒品案件，經先後送請觀察
      、勒戒後，均認無繼續施用毒品之傾向，分別於民國88年
      1 月11日、89年4 月10日執行完畢釋放，並由臺灣彰化地
      方法院檢察署檢察官分別於88年1 月7 日以88年度偵字第
      294號、89年4月10日以89年度毒偵緝字第250號為不起訴
      處分。又因施用毒品，經臺灣彰化地方法院檢察署檢察官
      起訴，由本院於89年10月26日以89年度簡上字第143號判
      處有期徒刑6 月後確定外，並送請強制戒治，於89年12月
      30日停止強制戒治，交付保護管束出戒治所，嗣經撤銷停
      止戒治另入戒治處所強制戒治，於91年10月22日執行完畢
      、於翌日釋放出所。惟甲○○仍不知悔改，又再因施用毒
      品案件，經本院於90年9 月30日以90年度易字第941 號判
      處有期徒刑5 月後確定。又因竊盜案件，於94年5 月9 日
      經本院以94年度易字第394 號判處有期徒刑1 年，上訴後
      ，於94年9月21日經臺灣高等法院臺中分院以94年度上易
      字第870 號改判有期徒刑1 年6 月確定，於94年12月8 日
      入監執行，嗣於96年3 月29日縮短刑期假釋出監，末於96
      年5月22日假釋期滿未經撤銷，視為業經執行完畢。詎仍
      不知悔改，又基於施用第二級毒品甲基安非他命之犯意，
      於97年10月28日晚上9 時許，在彰化縣線西鄉○○路691
      號旁鐵皮屋內，以將甲基安非他命置於吸食器內以火燒烤
      產生煙霧而吸食之方式，施用第二級毒品甲基安非他命1
      次；隨後於相隔不到半小時之時間內，另基於施用第一級
      毒品海洛因之犯意，在同上處所，以將海洛因摻入香菸點
      燃吸食之方式，施用第一級毒品海洛因1次。嗣於97年10
      月30日上午7 時20分許，為警持搜索對象為第三人鄭寶有
      之搜索票前往上開處所搜索時，鄭寶有不在，而查獲甲○
      ○所有、置放於該處之吸食器1 組，員警對甲○○施用第
      二級毒品甲基安非他命已有合理懷疑後，乃對甲○○予以
      查問，是時，甲○○即於未被有偵查犯罪職權之機關或公
      務員發覺上開本次之施用第一級毒品海洛因犯行前，主動
      交出身上所持有之第一級毒品海洛因及第二級毒品甲基安
      非他命，並向詢問之員警供承本案之施用第一級毒品犯行
      ，就施用第一級毒品部分自首而接受裁判，且同意由員警
      採集其尿液送驗，檢驗結果確呈嗎啡及甲基安非他命陽性
      反應。又員警於本案因此查扣得甲○○所有之第一級毒品
      海洛因4 包（合計驗餘淨重1.43公克）、第二級毒品甲基
      安非他命3 包（各包驗餘淨重分別為0.7164公克、0.7992
      公克、0.1112公克）及甲○○所有、供施用甲基安非他命
      之吸食器1 組。
（二）案經彰化縣警察局彰化分局報請臺灣彰化地方法院檢察署
      檢察官偵查起訴。
二、理由
（一）被告甲○○於本院準備程序中，就上揭犯罪事實均為有罪
      之陳述，且所犯係死刑、無期徒刑、最輕本刑為3 年以上
      有期徒刑以外之罪，經本院合議庭依刑事訴訟法第273 條
      之1 第1 項之規定，裁定由受命法官1 人獨任進行簡式審
      判程序。
（二）前揭犯罪事實，業據被告甲○○於警詢及偵、審中坦承不
      諱，且其為警查獲時所採集之尿液，經送鑑驗結果呈毒品
      嗎啡、甲基安非他命陽性反應，此有中山醫學大學附設醫
      院檢驗科藥物檢測中心尿液檢驗複驗報告1 紙在卷可稽，
      又扣案之物品經送驗結果，確為第一級毒品海洛因及第二
      級毒品甲基安非他命，此情亦分別有法務部調查局濫用藥
      物實驗室97年11月26日調科壹字第09723043990 號鑑定書
      及行政院衛生署草屯療養院草療鑑字第0980300167號鑑定
      書各1 紙卷可徵，足認被告之自白與事實相符，犯行堪予
      認定。
（三）按修正毒品危害防制條例就施用毒品者，僅於「初犯」及
      「5 年後再犯」二種情形，有其追訴條件之限制，即須於
      初犯經觀察、勒戒或強制戒治釋放後，5 年內均無施用毒
      品之行為，始能認其前所實施之觀察、勒戒或強制戒治已
      足遮斷毒癮，而得於5 年後再犯時，再予適用初犯之規定
      ，重行觀察、勒戒等程序；倘5 年內已經再犯，被依法追
      訴處罰，縱其第3 次（或第3 次以上）施用毒品之時間在
      初犯釋放5 年以後，即與「5 年後再犯」之情形有別，且
      因已於「5 年內再犯」，顯見其再犯率甚高，原實施觀察
      、勒戒或強制戒治，已無法收其實效，而無5 年戒斷期之
      存在，自無再經觀察、勒戒及強制戒治之必要，應由檢察
      官逕行起訴（最高法院95 年 度台非字第59號判決、95年
      度台非字第65號判決及95年度第7 次刑事庭會議決定足供
      參照）。本件被告甲○○有前述因施用毒品，經觀察、勒
      戒執行完畢釋放後，5 年內復因施用毒品，再經送觀察勒
      戒、強制戒治，並經法院判決有罪確定一情，有臺灣高等
      法院被告前案紀錄表可參，則其本件所犯施用毒品罪，揆
      諸前揭說明，即非屬同條例第20條第3 項所規定之「5 年
      後再犯」之情形，自應逕予以追訴。
（四）核被告所為，係犯毒品危害防制條例第10條第1 項、第2
      項之罪。其所犯上開2 罪間，犯意各別，罪名互殊，應予
      分論併罰。又被告曾有前開犯罪事實部分所述之論罪科刑
      執行情形，今被告於有期徒刑執行完畢後，5 年以內故意
      再犯本件有期徒刑以上之罪，均為累犯，均應依刑法第47
      條第1 項之規定加重其刑。
（五）又被告施用第一級毒品海洛因之犯行，於犯罪後未被有偵
      查犯罪職權之機關或公務員發覺前，即主動向詢問員警供
      承施用毒品犯行，自首而接受裁判，業據被告供陳明確（
      參警詢及本院審理筆錄），並有鄭寶有之搜索票、現場照
      片、自願受搜索同意書、搜索扣押筆錄各1 份附卷可佐，
      爰依刑法第62條前段規定救被告施用第一級毒品罪部分減
      輕其刑。被告此部分之刑有加重及減輕，依法先加後減。
（六）量刑理由：爰審酌被告經觀察、勒戒及強制戒治與刑之執
      行後，猶未能深切體認毒品危害己身之鉅，及早謀求脫離
      毒害之道，反而於出監後再犯，未見收斂、警惕，無視於
      毒品對於自身健康之戕害及國家對於杜絕毒品犯罪之禁令
      ，自有使其接受相當時期監禁以敦化性情之必要，再審酌
      施用毒品為自戕行為，犯罪心態與一般刑事犯罪之本質並
      不相同，容應以「病人」之角度考量，並慮及施用毒品後
      常伴隨其餘反社會性之行為出現，對社會造成危害，及其
      犯罪之動機、方法、手段、暨犯後坦承犯行，到庭態度尚
      稱良好、施用海洛因部分有自首減輕等一切情狀，量處如
      主文所示之刑。
（七）扣案之第一、二級毒品，應依毒品危害防制條例第18條第
      1 項前段於各罪項下宣告沒收。另扣案之吸食器1 組，為
      被告所有、供施用第二級毒品之物，應依刑法第38條第1
      項第2 款規定沒收。
三、應適用之法條：
（一）刑事訴訟法第273 條之1 第1 項，第299 條第1 項前段、
      第310 條之2 、第454 條第1項。
（二）毒品危害防制條例第10條第1 項、第2 項、第18條第1 項
      前段。
（三）刑法第11條前段、第47條第1 項、第62條前段、第51條第
      5款、第38條第1項第2款。
四、如不服本件判決，得自收受送達之日起10日內，向本院提起
    上訴。
本案經檢察官張聖傳到庭執行職務。
中    華    民    國    98    年    3     月    25    日
                  刑事第五庭    法  官  周淡怡
以上正本證明與原本無異。
如不服本判決應於收受判決後10日內向本院提出上訴書狀，並應
敘述具體理由；其未敘述上訴理由者，應於上訴期間屆滿後20日
內向本院補提理由書（均須按他造當事人之人數附繕本）「切勿
逕送上級法院」。
中    華    民    國    98    年    3     月    25    日
                                書記官  陳文新
附錄論罪科刑法條全文
毒品危害防制條例第10條
施用第一級毒品者，處6月以上5年以下有期徒刑。
施用第二級毒品者，處3年以下有期徒刑。


司法院資訊處製作；財團法人民間司法改革基金會備份。
